臺灣高雄地方法院刑事簡易判決　　　　 100年度簡字第5888號
聲　請　人　臺灣高雄地方法院檢察署檢察官
被　　　告　李宜鍵
上列被告因詐欺案件，經檢察官聲請以簡易判決處刑（100 年度
偵字第26096 號），暨移送併辦（臺灣臺南地方法院檢察署檢察
官100年度偵字第13157號），本院判決如下：
    主      文
李宜鍵幫助犯詐欺取財罪，處有期徒刑參月，如易科罰金，以新
臺幣壹仟元折算壹日。緩刑貳年，並應向指定之政府機關、政府
機構、行政法人、社區或其他符合公益目的之機構或團體提供壹
佰貳拾小時之義務勞務，緩刑期間付保護管束。
    事實及理由
一、本件犯罪事實及證據，除聲請簡易判決處刑書犯罪事實欄一
    第8行及移送併辦意旨書（如附件）第4行：「左銀分行」之
    記載，應更正為：「左營分行」之記載；另證據部分另補充
    ：「新北市政府警察局中和第二分局員山派出所、臺中市政
    府警察局大甲分局義里派出所陳報單、新北市政府警察局中
    和第二分局員山派出所、臺中市政府警察局大甲分局義里派
    出所、保安警察第二總隊第四大隊第二中隊受理各類案件紀
    錄表3紙、受理刑事案件報案三聯單3紙、受理詐騙帳戶通報
    警示簡便格式表3紙、內政部警政署反詐騙案件紀錄表1紙、
    內政部警政署反詐騙諮詢專線紀錄表3紙」之記載外，餘均
    引用檢察官聲請簡易判決處刑書及移送併辦意旨書所載（如
    附件）。
二、按刑法上之幫助犯，係對於犯罪與正犯有共同之認識，而以
    幫助之意思，對於正犯資以助力，而未參與實施犯罪之行為
    者而言（最高法院75年度臺上字第1509號、84年度臺上字第
    5998號、88年度臺上字第1270號判決參照）。本件被告李宜
    鍵將自己銀行帳戶之存摺簿、提款卡及密碼提供予詐欺集團
    之真實姓名、年籍均不詳之成年詐欺成員使用，雖使該成員
    得基於詐欺取財之犯意，向被害人施以詐術，致使被害人陷
    於錯誤，匯款至詐騙集團成員所指定之帳戶內，而遂行其詐
    欺取財之犯行，惟如前述，被告單純提供帳戶供人使用之行
    為，並不等同於向被害人施以欺罔之詐術行為，且亦無證據
    證明被告有參與詐欺取財犯行之構成要件行為，是揆諸前揭
    說明，核被告所為，係犯刑法第30條第1項前段、第339條第
    1 項之幫助詐欺取財罪。檢察官移送併辦（臺灣臺南地方法
    院檢察署檢察官100年度偵字第13157號《附件二》）之犯罪
    事實，核與聲請以簡易判決處刑（臺灣高雄地方法院檢察署
    100年度偵字第26096號《附件一》）之犯罪事實，為同一案
    件，本院自得併予審究。又被告以1 個提供帳戶之幫助行為
    ，幫助詐欺集團成員分別詐取告訴人吳佳君、翁尚鋒、被害
    人梁瑞娥及張睿宇之財物，觸犯數個幫助詐欺取財之罪名，
    為想像競合犯，應依刑法第55條之規定，從一重處斷。再被
    告並未實際參與詐欺犯行，所犯情節較正犯輕微，爰依刑法
    第30條第2項規定，減輕其刑。爰審酌被告雖未實際參與詐
    欺取財犯行，但其提供帳戶供不法犯罪集團使用，不僅造成
    執法機關不易查緝犯罪行為人，嚴重危害社會治安，助長社
    會犯罪風氣，更造成被害人求償上之困難，惟念其尚知坦承
    犯行，又念其無前科紀錄，素行尚可，此品行資料有臺灣高
    等法院被告前案紀錄表1份在卷可查，復斟酌被害人遭詐騙
    之金額分別為新臺幣【下同】20,000元、29,989元、25,922
    及25,999元，並參酌本件犯罪情節、被告之智識程度及經濟
    狀況等一切情狀，量處如主文所示之刑，併諭知有期徒刑如
    易科罰金之折算標準，以資懲儆。末查，被告前未受有期徒
    刑以上刑之宣告之事實，有臺灣高等法院被告前案紀錄表可
    參，其因一時失慮，致罹刑案，諒其經此偵審程序，當知所
    警惕，應無再犯之虞，本院認所宣告之刑以暫不執行為適當
    ，爰依刑法第74條第1項第1款之規定，予以宣告緩刑2 年，
    用啟自新。然為促使其日後得以知曉尊重法治之觀念，本院
    乃認除前開緩刑宣告外，另有賦予一定負擔之必要，遂併予
    諭知被告應向指定之政府機關、政府機構、行政法人、社區
    或其他符合公益目的之機構或團體，提供120 小時之義務勞
    務，另依刑法第93條第1項第2款規定宣告在緩刑期間付保護
    管束，俾能由觀護人予以適當督促，並發揮附條件緩刑制度
    之立意及避免短期自由刑執行所肇致之弊端，以期符合本件
    緩刑目的。
三、依刑事訴訟法第449條第1項前段、第3項、第454條第2項，
    刑法第339條第1項、第55條、第30條第1項前段、第2項、第
    41條第1項前段、第74條第1項第1款、第2項第5款、第93條
    第1項第2款，刑法施行法第1條之1第1項、第2項前段，逕以
    簡易判決判處如主文所示之刑。
四、如不服本判決，應自收受本判決書送達之日起10日內，向本
    院提起上訴狀（須附繕本及表明上訴理由），上訴於本院管
    轄之第二審地方法院合議庭。
中    華    民    國    100   年    11    月    14    日
                  高雄簡易庭  法  官  柯盛益
以上正本，係照原本作成，證明與原本無異。
中    華    民    國    100   年    11    月    14    日
                              書記官  簡文清
附錄本判決論罪科刑之法條全文：
刑法第30條
幫助他人實行犯罪行為者，為幫助犯。雖他人不知幫助之情者，
亦同。
幫助犯之處罰，得按正犯之刑減輕之。
中華民國刑法第339條
意圖為自己或第三人不法之所有，以詐術使人將本人或第三人之
物交付者，處5年以下有期徒刑、拘役或科或併科1千元以下罰金
。
以前項方法得財產上不法之利益或使第三人得之者，亦同。
前二項之未遂犯罰之。
附件一（聲請以簡易判決處刑部分）：
臺灣高雄地方法院檢察署檢察官聲請簡易判決處刑書
                                    100年度偵字第26096號
    被      告  李宜鍵  男  35歲（民國○○年○月○日生）
                        住高雄市○○區○○路３０１巷５號
                        居高雄市左營區○○○路162巷7號
                        國民身分證統一編號：Ｚ000000000號
上列被告因詐欺案件，業經偵查終結，認為宜以簡易判決處刑，
茲將犯罪事實及證據並所犯法條分敘如下：
            犯罪事實
一、李宜鍵明知國內金融機構帳戶之申辦手續堪稱簡便，而現今
    社會利用他人金融帳戶資料詐財之犯罪型態甚為猖獗，屢經
    國內平面及電子等各類媒體多年來廣為披露，顯能合理預見
    若將自己之金融帳戶資料供他人使用，該帳戶有可能被作為
    詐財及掩飾犯行之工具，猶基於縱容有他人持其金融帳戶資
    料詐財亦不違背其本意之幫助詐欺取財不確定故意，於民國
    100 年5月9日前某時許，將其所有之第一商業銀行（下稱第
    一銀行）左銀分行00000000000 號帳戶之存摺、提款卡、密
    碼，在高雄市○○路與中正路口處，交予真實姓名年籍不詳
    之詐欺集團所屬成員，而供該員所屬之犯罪集團使用，而以
    此方式幫助該犯罪集團向他人詐取財物。嗣該詐騙集團成員
    取得上開提款卡及密碼後，即共同意圖為自己不法所有之犯
    意聯絡，以附表所示之詐騙手法，向附表所示吳佳君等3人
    詐騙，致吳佳君3人陷於錯誤，而於附表所示之時間，將附
    表所示之金額轉帳上開帳戶。
二、案經高雄市政府警察局楠梓分局報告偵辦。
            證據並所犯法條
一、證據清單及待證事實
 ┌──┬──────────┬─────────────┐
 │編號│證據方法            │待證事實                  │
 ├──┼──────────┼─────────────┤
 │ 1  │被告李宜鍵於警詢及偵│坦承上開帳戶交付予他人，然│
 │    │查中之供述          │辯稱：當時見自由時報找兼職│
 │    │                    │工作，該工作為馬伕，對方要│
 │    │                    │求我提供存摺、提款卡、密碼│
 │    │                    │云云。惟查：              │
 │    │                    │1.被告係心智成熟之成年人，│
 │    │                    │  應知其帳戶存摺、提款卡與│
 │    │                    │  密碼係重要之物，倘被他人│
 │    │                    │  持以從事不法使用，非但損│
 │    │                    │  害其信用，更可能使其自己│
 │    │                    │  干犯刑責。故其交付上開帳│
 │    │                    │  戶存摺、提款卡及密碼，顯│
 │    │                    │  有任令取得該帳戶提款卡、│
 │    │                    │  密碼之人為不法用途之未必│
 │    │                    │  故意。                  │
 │    │                    │2.又犯罪集團使用人頭帳戶作│
 │    │                    │  為犯罪工具之伎倆，早已為│
 │    │                    │  平面及電子媒體所揭露，以│
 │    │                    │  被告之年齡、智識及社會生│
 │    │                    │  活經驗以觀，應知須將上開│
 │    │                    │  物品小心保管，避免遭犯罪│
 │    │                    │  集團利用；而犯罪集團之成│
 │    │                    │  員若非確定該帳戶不會遭所│
 │    │                    │  有人掛失止付，應不至於甘│
 │    │                    │  冒帳戶內犯罪所得之款項遭│
 │    │                    │  帳戶所有人提領之風險，益│
 │    │                    │  證被告之辯稱，顯為矯飾之│
 │    │                    │  詞。                    │
 ├──┼──────────┼─────────────┤
 │ 2  │被害人吳佳君於警詢時│附表編號1遭詐騙之事實。   │
 │    │之指訴              │                          │
 ├──┼──────────┼─────────────┤
 │ 3  │被害人翁尚鋒於警詢時│附表編號2遭詐騙之事實。   │
 │    │之指訴              │                          │
 ├──┼──────────┼─────────────┤
 │ 4  │被害人梁瑞娥於警詢時│附表編號3遭詐騙之事實。   │
 │    │之指訴              │                          │
 ├──┼──────────┼─────────────┤
 │ 5  │被害人吳佳君提供之自│被害人吳佳君等3人遭詐騙匯 │
 │    │動櫃員機交易明細、被│款至上開帳戶之事實。      │
 │    │害人翁尚鋒提供之自動│                          │
 │    │櫃員機交易明細、被害│                          │
 │    │人梁瑞娥提供之自動櫃│                          │
 │    │員機交易明細表      │                          │
 ├──┼──────────┼─────────────┤
 │ 6  │被告李宜鍵之第一銀行│上開帳戶係被告所申請開戶，│
 │    │左營分行00000000000 │及被害人吳佳君等3人遭詐騙 │
 │    │號帳戶開戶資料及交易│匯款至上開帳戶之事實。    │
 │    │明細                │                          │
 └──┴──────────┴─────────────┘
二、按金融帳戶為個人理財之工具，申請開設金融帳戶並無任何
    特殊之限制，一般民眾皆能自由申請開戶，並得同時在不同
    金融機構申請多數存款帳戶使用，此為眾所週知之事實。依
    一般人社會生活經驗，若係合法之金錢收入，原得自行向金
    融行庫開戶使用匯款，而無向他人蒐集帳戶之必要。若有不
    詳之人不以自己名義申請開戶，反向不特定人蒐集或收購他
    人之金融機構帳戶使用，衡情應能懷疑蒐集帳戶之人，目的
    在於掩飾或隱匿犯罪所得之錢財。而被告於上開時地輕易同
    意交付自己金融機構帳戶，顯見其早已預見所交付之帳戶，
    將提供他人掩飾或隱匿重大犯罪所得財物，而不違反被告之
    本意，自有幫助詐欺之不確定故意。故核被告所為，係以幫
    助之意思參與他人犯刑法第339條第1項詐欺取財罪嫌，請依
    同法第30條第1項前段論以幫助犯，並依同條第2項按前揭詐
    欺取財罪嫌之刑減輕其刑。
三、依刑事訴訟法第451 條第1 項聲請簡易判決處刑。
    此    致
臺灣高雄地方法院
中    華    民    國   100    年    9     月    22    日
                               檢  察  官  何景東
附表：
┌──┬───┬─────────┬────┬───────┬─────┐
│編號│被害人│詐騙手法          │匯款時間│金額（新臺幣）│被告帳戶  │
│    │      │                  │        │              │          │
├──┼───┼─────────┼────┼───────┼─────┤
│  1 │吳佳君│以電話佯稱：在網路│100年5月│2萬元         │第一銀行帳│
│    │      │購物付款設定錯誤，│9日19時 │              │戶        │
│    │      │須至ATM操作解除。 │17分    │              │          │
├──┼───┼─────────┼────┼───────┼─────┤
│  2 │翁尚鋒│以電話佯稱：在網路│100年5月│2萬9989元     │第一銀行帳│
│    │      │購物付款設定錯誤，│9日19時 │              │戶        │
│    │      │須至ATM操作解除。 │5分     │              │          │
│    │      │                  │        │              │          │
├──┼───┼─────────┼────┼───────┼─────┤
│  3 │梁瑞娥│以電話佯稱：在雅虎│100年5月│2萬5922元     │第一銀行帳│
│    │      │奇摩購物誤設分期付│9日19時 │              │戶        │
│    │      │款，須至ATM操作解 │35分    │              │          │
│    │      │除。              │        │              │          │
└──┴───┴─────────┴────┴───────┴─────┘
附件二（移送併辦部分）：
臺灣臺南地方法院檢察署檢察官移送併辦意旨書
                                   100年度偵字第13157號
    被      告  李宜鍵  男  35歲（民國○○年○月○日生）
                        籍設高雄市○○區○○路301巷5號
                        現居高雄市○○區○○路162巷7號
                        國民身分證統一編號：Ｚ000000000號
上列被告因詐欺案件，業經偵查終結，認應移請臺灣高雄地方法
院併案審理，茲將併辦意旨敘述如下：
一、犯罪事實：
    李宜鍵可預見將自己之金融帳戶提供他人使用，可能被他人
    利用從事財產犯罪，仍基於幫助詐欺之不確定故意，於民國
    100 年5月9日前某時許，將其所有之第一商業銀行（下稱第
    一銀行）左銀分行00000000000 號帳戶之存摺、提款卡、密
    碼，在高雄市○○路與中正路口處，交予真實姓名年籍不詳
    之詐欺集團所屬成員，而供該員所屬之犯罪集團使用，而以
    此方式幫助該犯罪集團向他人詐取財物。輾轉供詐騙集團成
    員作為人頭帳戶使用，該不詳詐欺集團成員於取得上揭金融
    帳戶後，即意圖為自己不法之所有，以附表所示之詐騙手法
    ，向附表所示翁尚鋒等4人詐騙，致翁尚鋒4人陷於錯誤，而
    於附表所示之時間，將附表所示之金額轉帳上開帳戶。並隨
    即遭提領一空，嗣翁尚鋒等人察覺有異而報警處理，始為警
    循線查獲，案經臺南市政府警察局第三分局移送偵辦。
二、證據清單：
    （一）告訴人翁尚鋒及被害人吳佳君、梁瑞娥於警詢中之指
          述。
    （二）被告李宜鍵上開帳戶開戶資料1 紙。
    （三）被告李宜鍵上開帳戶之客戶存提紀錄單1 紙。
    （四）被告李宜鍵之第一銀行左營分行00000000000號帳戶
          開戶資料及交易明細
     (五)被害人吳佳君提供之自動櫃員機交易明細、被害人翁
          尚鋒提供之自動櫃員機交易明細、被害人梁瑞娥提供
          之自動櫃員機交易明細表
     (六)告訴人翁尚鋒及被害人吳佳君、梁瑞娥、張睿宇等人
         於內政部警政署反詐騙諮詢專線紀錄表4份
三、所犯法條：
    核被告李宜鍵所為，係犯刑法第30條第1項、第339條第1項
     之幫助詐欺取財罪嫌。
四、併辦理由：
    被告李宜鍵因交付同一帳戶資料涉嫌幫助詐欺取財案件，業
    經高雄地方法院檢察署檢察官以100年度偵字第26096號聲請
    簡易判決處刑，現由貴院審理中，有該案聲請簡易判決處刑
    書、本署前案紀錄查註表及公務電話紀錄單附卷足憑。本件
    被告所為與前揭案件，係交付同一帳戶供他人使用，導致不
    同被害人受騙，顯係同一行為，為同一案件，爰請併予審理
    。
    此    致
臺灣高雄地方法院
中    華    民    國   100    年    10    月    19    日
                              檢察官    盧   駿   道
附表：
┌──┬───┬─────────┬────┬───────┬─────┐
│編號│被害人│詐騙手法          │匯款時間│金額（新臺幣）│被告帳戶  │
│    │      │                  │        │              │          │
├──┼───┼─────────┼────┼───────┼─────┤
│  1 │吳佳君│以電話佯稱：在網路│100年5月│2萬元         │第一銀行帳│
│    │      │購物付款設定錯誤，│9日19時 │              │戶        │
│    │      │須至ATM操作解除。 │17分    │              │          │
├──┼───┼─────────┼────┼───────┼─────┤
│  2 │翁尚鋒│以電話佯稱：在網路│100年5月│2萬9989元     │第一銀行帳│
│    │      │購物付款設定錯誤，│9日18時 │              │戶        │
│    │      │須至ATM操作解除。 │34分    │              │          │
│    │      │                  │        │              │          │
├──┼───┼─────────┼────┼───────┼─────┤
│  3 │梁瑞娥│以電話佯稱：在雅虎│100年5月│2萬5922元     │第一銀行帳│
│    │      │奇摩購物誤設分期付│9日19時 │              │戶        │
│    │      │款，須至ATM操作解 │35分    │              │          │
│    │      │除。              │        │              │          │
├──┼───┼─────────┼────┼───────┼─────┤
│    │      │以電話佯稱：在網路│100年5月│              │第一銀行帳│
│ 4  │張睿宇│購物付款設定錯誤，│9日19時 │2萬5999元     │戶        │
│    │      │須至ATM操作解除。 │29分    │              │          │
│    │      │                  │        │              │          │
└──┴───┴─────────┴────┴───────┴─────┘